【裁判字號】    97,台上,371
【裁判日期】    970124
【裁判案由】    違反毒品危害防制條例
【裁判全文】
最高法院刑事判決              九十七年度台上字第三七一號
上  訴  人  甲○○
選任辯護人  沈榮生律師
上列上訴人因違反毒品危害防制條例案件，不服台灣高等法院高
雄分院中華民國九十六年十月二十六日第二審更審判決（九十六
年度上更(二)字第一七三號，起訴案號：台灣高雄地方法院檢察署
九十年度《原判決誤繕為九十一年度》偵字第二三０六五號），
提起上訴，本院判決如下：
    主  文
上訴駁回。
    理  由
按刑事訴訟法第三百七十七條規定，上訴於第三審法院，非以判
決違背法令為理由，不得為之。是提起第三審上訴，應以原判決
違背法令為理由，係屬法定要件。如果上訴理由狀並未依據卷內
訴訟資料，具體指摘原判決不適用何種法則或如何適用不當，或
所指摘原判決違法情事，顯與法律規定得為第三審上訴理由之違
法情形，不相適合時，均應認其上訴為違背法律上之程式，予以
駁回。本件上訴人甲○○上訴意旨略稱：(一)、警方係於民國九十
年十一月七日以涉嫌施用毒品案件之被告身分，對證人郭勝源、
殷志雄（下稱郭勝源等）製作筆錄，依當時已施行之刑事訴訟法
第一百條之一及第一百條之二規定，警方於製作筆錄時應全程錄
音，該筆錄始得作為證據，但遍查全卷，卻無郭勝源等之警詢錄
音帶扣案，原判決竟仍採取郭勝源等於警詢中之供述，資為不利
於上訴人之認定，自屬違背法令。(二)、郭勝源等嗣於偵查或第一
審時已翻異改稱未向上訴人購買毒品，郭勝源於偵查中並稱是警
方要其指述有向上訴人購買毒品，殷志雄於第一審時亦證陳警方
稱如其照警詢筆錄之內容供述，就放其回去。準此，郭勝源等於
警詢中之陳述，似非出於自由意志所為，乃原審未再傳喚郭勝源
等到庭究明，遽採其等警詢之陳述為判決依據，亦嫌調查未盡。
(三)、原判決認定殷志雄擬以新台幣（下同）四百元向上訴人購買
０．三公克之海洛因，但目前海洛因之市價，一錢即三．七公克
約值一萬六千元，四百元無法購得０．三公克之海洛因，足見殷
志雄所稱四百元係償還其向上訴人之借款，應可採信，原判決對
此未予詳酌說明，並嫌理由不備。(四)、上訴人一再供稱扣案之０
．三公克海洛因係供己施用，郭勝源雖證陳其身上為警查獲之海
洛因係向上訴人購得，但此為上訴人所否認，辯護人於原審已請
求將上開０．三公克及自郭勝源身上查獲之海洛因送請鑑定兩者
成分是否相同，以判斷郭勝源所述是否屬實，原審竟未予置理，
且於審理時復未將該在郭勝源身上查獲之海洛因，向上訴人提示
，尚難認為適法。(五)、一般人之家中並無待客處所，且其住處之
路名、門牌標示常小而隱蔽，甚難尋獲，故約在大型建物見面，
應符合情理，原判決竟認殷志雄如真要還錢，約在上訴人之住處
即可，無必要約至高速公路之涵洞下，顯違背經驗、論理法則云
云。
惟查：原判決綜合全案卷證資料，本於事實審法院職權之推理作
用，認定上訴人確有其事實欄所載之犯行，因而撤銷第一審不當
之科刑判決，改判論處上訴人連續販賣第一級毒品未遂（量處有
期徒刑九年）罪刑，已詳細說明其理由。對依憑承辦警員張越群
、馬文樹之證述，卷附警方之解送人犯報告書，郭勝源等施用毒
品案件卷宗資料，如何已足認定郭勝源等施用毒品案卷內之所以
查無警詢錄音帶，係因該案業已判決確定而加以銷燬，非警方於
詢問時未依規定全程錄音所致；海洛因之市價輒因買盤大小、毒
品成分高低、買賣雙方之親疏及販毒者之貨源充足否、有無急需
用錢等因素而受影響，殷志雄證陳以四百元向上訴人購買０．三
公克之海洛因，如何之與常情並不相悖；殷志雄於第一審時供陳
因警方稱如其依照警詢筆錄之內容供述，就放其回去，其始供稱
案發當時係向上訴人購買毒品云云，郭勝源於偵查中陳稱其於警
詢時係依警方之指示而供陳向上訴人購買毒品云云，上訴人諉稱
殷志雄所交付之四百元係償還對其借款云云，如何經查均與事實
不符，不足採信，亦皆已詳加說明。上訴意旨對原審之論斷，究
有何違背經驗法則或論理法則等違法情形，並未依據卷內資料為
具體之指摘，上訴意旨(一)、(二)、(三)徒執陳詞，以警方既使郭勝源
等居於被告之身分而製作筆錄，卻查無郭勝源等之警詢錄音帶附
卷，顯未依法全程錄音；郭勝源等嗣於偵審中均已改稱未向其購
買海洛因，或稱警詢係依警方之指示而為供述，或謂警方以釋放
為由要求照警詢筆錄供述，郭勝源等於警詢中之陳述似非出於自
由意志；市價四百元並無法購得０．三公克之海洛因，殷志雄稱
四百元係借款，應可採信云云，據以指摘原判決採信郭勝源等在
警詢中之陳述認定其有販賣海洛因未遂犯行為違背法令，係以自
己主觀之說詞，對原判決已詳細說明之事項，漫事指摘，復為單
純之事實上爭辯，依首開說明，自難認係適法之第三審上訴理由
。且按：(一)、依卷內資料，第一審已傳喚證人殷志雄到場具結作
證，證人郭勝源則經原審按其住所傳拘結果，因行方不明而未到
庭，已屬無從調查，郭勝源等於偵查或第一審中復均為迴護上訴
人而改稱未向上訴人購買海洛因，原審又認本件上訴人連續販賣
第一級毒品未遂之事實已臻明瞭，無再傳喚郭勝源等到場，以為
無益調查之必要，按之刑事訴訟法第一百六十三條之二第二項第
一、三款之規定，即無上訴意旨(二)所指調查未盡之違法。(二)、原
判決理由已說明查無證據，證明郭勝源於警詢時指陳警方在其身
上查獲一只夾鍊袋內之海洛因，係其於九十年十月中旬向上訴人
購得乙情屬實，但因公訴人認此部分與上訴人經論罪科刑部分有
連續犯裁判上一罪關係，故就此部分不另為無罪諭知，則原審縱
未依辯護人之請求，將上開海洛因及本件由警方扣自案發現場地
上並憑以論罪之毛重０．三公克海洛因，送請有關單位鑑定兩者
之成分，俾資比對是否相同，於法並無不合；另依原審審判筆錄
記載，原審於審理時已將上開在郭勝源身上查獲殘留有海洛因之
夾鍊袋，向上訴人、辯護人及檢察官提示，予以辯論之機會，上
訴意旨(四)所指各情，不無誤會。(三)、原判決係以上訴人於被警查
獲當日與殷志雄相約見面之目的，倘真係要清償債務，衡情二人
約在上訴人之住處碰面即可，應無邀約至高速公路涵洞下還款之
必要等理由，說明上訴人所辯上開見面係為向殷志雄索回欠款乙
節，不足採信，經核與經驗、論理法則尚無違背，亦無上訴意旨
(五)所指之違誤。綜上所述，本件上訴意旨所指，與法律規定得為
第三審上訴理由之違法情形不相適合，其上訴違背法律上之程式
，應予駁回。
據上論結，應依刑事訴訟法第三百九十五條前段，判決如主文。
中    華    民    國  九十七  年    一    月  二十四  日
                      最高法院刑事第九庭
                          審判長法官  謝  俊  雄
                                法官  陳  世  雄
                                法官  吳  信  銘
                                法官  徐  文  亮
                                法官  黃  一  鑫
      本件正本證明與原本無異
                                      書  記  官
中    華    民    國  九十七  年    一    月  二十九  日
                                                    ｍ


司法院資訊處製作；財團法人民間司法改革基金會備份。
